【裁判字號】    98,易,696
【裁判日期】    980708
【裁判案由】    傷害
【裁判全文】
臺灣臺北地方法院刑事判決               98年度易字第696號
公  訴  人  臺灣臺北地方法院檢察署檢察官
被      告  丙○○
選任辯護人  陳俊傑律師
上列被告因傷害案件，經檢察官提起公訴（97年度偵字第17190
號），本院判決如下：
    主  文
丙○○傷害人之身體，處拘役伍拾日，如易科罰金，以新臺幣壹
仟元折算壹日。
    事  實
一、丙○○因其配偶與甲○○之母就臺北市中正區○○○路段16
    巷10號頂樓之使用權有民事訴訟糾紛，於民國97年7月9日晚
    間20時許，自位在臺北市中正區○○○路○段16巷10號3樓離
    開返回同路3段2號3樓住處，適甲○○亦從上址4樓父母住處
    離開欲返回同路3段6號3樓自己住處，丙○○因見甲○○步
    行在其後方，在臺北市中正區○○○路○段4巷口北側同路3
    段2號騎樓下，質問甲○○為何跟蹤質，並基於傷害之犯意
    ，先以不明噴霧朝甲○○臉部、頸部、胸部噴灑，繼而手持
    拐杖戳刺、敲打甲○○頭、胸及四肢，致甲○○呼吸困難、
    視力模糊，甲○○即轉身離開該處快步返回臺北市中正區○○○路○段6號3樓住處清洗，未久即有事外出，再步行至重
    慶南路3段4巷口機車灣機準備騎乘機車時，丙○○接續同一
    傷害犯意，再持噴霧劑朝呂朝誠噴灑，並手持拐杖戳刺、敲
    打甲○○之身體，使甲○○受有左上臂2處擦傷（3╳0.9公
    分、3╳0.1公分）、左前臂2處擦傷（3╳0.1公分、3╳0.1
    公分）、右前臂4處擦傷（1處2╳0.1公分、3處3╳0.1公分
    ）擦傷、前頸胸前紅腫18╳15公分及胸腹部壓痛等傷害。
二、案經甲○○訴由臺北市政府警察局中正第二分局報請臺灣臺
    北地方法院檢察署檢察官偵查起訴。
    理  由
一、訊據被告固坦承於上開時、地有持噴霧劑朝告訴人甲○○噴
    灑，惟矢口否認犯傷害犯行，辯稱：於97年7月9日晚間20時
    許，我從臺北市○○○路○段16巷10號3樓下樓返回重慶南路
    3段2號住處途中，看到告訴人距離我約50公尺，告訴人剛從
    3段16巷10號出來，我走到3段2號門口時，告訴人與我相距
    約7公尺，當時周圍都沒有人，告訴人就接近我並出手打我
    ，我就用拐杖防衛告訴人的攻擊，告訴人退下，我就放下枴
    杖，告訴人又向前作勢要打我，我就拿噴霧劑噴他，告訴人
    跑離開現場，我就回家換衣服，準備要去警局報案，我走到
    寧波西街人行穿越道時，告訴人又追上來用黑色會反光的長
    方體打我的左後腦勺，我沒有用拐杖打告訴人的左手臂、左
    前臂、右前臂、右手、胸部、頸部，不知告訴人為何會受傷
    云云。
二、經查：
  (一)上揭犯罪事實，業據告訴人以證人身分於本院審理時具結證
    稱：我家人與被告目前就臺北市○○○路○段16巷10號5樓頂
    樓之使用權有民事訴訟糾紛，2年前被告以其配偶名義控告
    我家人，於97年7月9日晚間20時許，我在重慶南路3段16巷
    10號4樓我父母家吃晚飯後，從上開父母住處步行返回自己
    重慶南路3段6號3樓住處途中，我雙手提東西，而6號3樓的
    樓梯間大門設在4巷內，我走到4巷口，聽到有人大聲叫我的
    名字，我回頭看到被告，被告就質問我，為何要跟蹤他，並
    且對我口出穢言，我就轉身離開，突然間我感覺到雙手及手
    提袋被東西敲打，我回頭看時，被告就用預藏的噴霧劑朝我
    的臉噴，我當時跟他相距1公尺以上，我當時感到頭暈目眩
    四肢無力且呼吸困難，隨後被告用拐杖敲擊我或是突刺我，
    是在我的頭部、胸及四肢，當天晚上已經很暗，我已經看不
    清楚，我驚慌之下，只想到要回到我的住所，後來我就回到
    我的住所，被告沒有跟上來，我回到住所之後，我就檢視我
    受到攻擊的部位，並且做清洗，當時覺得身上有擦傷，及被
    打的地方有疼痛，我被敲打的地方有灰塵，所以我就略作清
    洗；我太太當時在做月子，我因為事先答應好去看我太太，
    所以我拿了東西就下樓準備去騎機車去看我太太，當我拿好
    東西走到4巷口人行道之機車灣時，又遭受到被告攻擊，一
    樣是以拐杖及噴霧劑攻擊我，我出來的時候，我不知道他是
    從我後面還是那邊出來，噴霧劑是朝我的左側噴來，我轉頭
    往左邊看，當時我還沒有上機車，被告又以拐杖攻擊我的身
    體，是以敲及刺的方式攻擊我，我不知道他是雙手還是單手
    拿拐杖，拐杖上面有一個頭，材質我不確定，我就看到他先
    逃逸，我就回去，回去整理一下東西，我就騎機車去和平醫
    院驗傷，我與被告沒有身體接觸；我的手、頭、胸及腹部被
    打，因為被告再認朝我的頭部攻擊時，我有抬高左右手在頭
    前抵擋，手部因此受傷，在被告打我胸部及腹部時，我的手
    就來不及去擋；第1次被攻擊時，我的手是提鐵空罐及雨衣
    ，袋子大約比法庭上在電腦螢幕大一點，寬度差不多，深度
    大約是電腦螢幕長度1.5倍，我當時穿著短袖Ｔ恤，當天因
    為夜色很黑，加上頭部被攻擊，手突然舉高，視線有被阻擋
    ，印象中我有用左手擋掉被告的枴杖攻擊，並趁隙離開，第
    2 次我也是穿著一樣的衣服，地點是在4巷口的機車灣，我
    手上是要拿去給我太太的補品、衣服，用帆布袋裝，與第1
    次被攻擊時所提提袋大小相同，我帶了兩袋，我準備要騎車
    去找我太太，東西還沒有放到車上，東西還沒有離開手就被
    攻擊，我感覺被攻擊，所以我就舉起來雙手來擋，我被噴霧
    劑噴到時，我有帶眼鏡，我被噴的時候就感覺不舒服，我的
    胸前及脖子都有被噴到，就變成紅腫，並感覺呼吸困難；在
    被告第2次攻擊我之前，我是有拿1小袋東西要去丟停放機車
    處旁的垃圾桶丟，我與被告相距約1公尺左名，兩次都一樣
    ，我的前頸及胸部紅腫是因為噴霧劑，手部多處擦傷是遭被
    告拐杖所傷，而97月7月11日的診斷證明書是因為受傷當天
    瘀青還沒有出來，7月10日瘀傷出現，所以隔天又去掛急診
    ，7 月9日當天，在接近左手腕處有兩處擦傷，7月11日之瘀
    傷是在接近左手前臂之內側等情明確（見本院98年5月27日
    審理筆錄）。
  (二)在場目擊被告第1次持噴霧劑攻擊告訴人經過之證人乙○○
    於本院審理時亦具結證述：97年7月9日晚間8點多時，我從
    我家臺北市○○○路○段4巷7號出門準備到中正紀念堂運動
    ，我沿4巷走到重慶南路3段左轉彎準備要沿重慶南路3段走
    到寧波西街過紅綠燈，在4巷口北側騎樓就有碰到告訴人，
    我看到告訴人忽然轉彎朝重慶3段2號方向（即朝北）走，走
    沒有兩步，我就看到被告從口袋裡面拿出噴霧劑一直朝告訴
    人臉部噴灑，並舉起拐杖作勢要打告訴人，告訴人沒有辦法
    接近，告訴人就掉頭走了，被告就走過來我身旁，拜託我幫
    他作證說是告訴人打他，這不符事實，被告與告訴人的身體
    根本就沒有接觸，我聞到噴霧劑的味道後有因此流眼淚等情
    在卷。核與證人乙○○之前在警詢時所證述目擊經過及告訴
    人於本院審理時證述其第1次遭被告攻擊時情形互核大致相
    符。雖證人乙○○於本院審理時證述其看見被告與告訴人相
    距約3公尺，惟查證人乙○○於本院具結作證時距案疑時間
    已相隔11月餘，證人乙○○亦坦承於本院作證時，因時間相
    隔這麼久，已記不清楚被告與告訴人間距離等情，且查證人
    乙○○於97年7月25日接受警詢供證時，距97年7月9日晚間
    案發當時，僅16天之隔，衡情警詢當時印象應該較為深刻，
    參以倘警詢筆錄記載與其當時所述不符，則證人乙○○於親
    閱警詢筆錄簽名時理應向警員提出更正要求，然證人乙○○
    亦坦言警詢筆錄內容確係經其親閱無訛後始簽名捺印，自應
    以其於警詢時所為證述較為可採。堪認被告第1次攻擊告訴
    人時，兩人相距約1公尺，係被告先對告訴人噴噴霧劑，復
    持枴杖作勢要攻擊告訴人，證人乙○○因受噴霧劑影響有流
    淚，告訴人並未動手毆打被告，且被告於攻擊告訴人後，當
    場要求目擊證人乙○○為其作偽證說告訴人打被告等情至為
    明確。
  (三)又告訴人因於上開時、地遭被告接續2次攻擊，而受有左上
    臂2處擦傷（3╳0.9公分、3╳0.1公分）、左前臂2處擦傷（
    3╳0.1公分、3╳0.1公分）、右前臂4處擦傷（1處2╳0.1公
    分、3處3╳0.1公分）、前頸胸前紅腫（18╳15公分）、胸
    腹部壓痛等傷害乙情，有告訴人提出之傷勢照片7幀、臺北
    市立聯合醫院和平院區97年7月9日出具之診斷證明書附卷可
    稽，並據本院調取臺北市立聯合醫院和平院區告訴人之急診
    病歷在卷可憑。上開病歷及診斷證明書乃臺北市立聯合醫院
    和平院區醫師於業務上製作之紀錄文書、證明文書，並無顯
    不可信之情況，經核與告訴人所為指訴相互印證，自具證據
    能力，並堪以信實。
  (四)被告雖辯稱：告訴人上開擦傷非其枴杖所造成云云，然觀諸
    告訴人所受傷勢為左上臂3╳0.9公分、3╳0.1公分擦傷、左
    前臂兩處3╳0.1公分擦傷、右前臂1處2╳0.1公分擦傷及3處
    3╳0.1公分擦傷、前頸及胸前紅腫、胸腹部壓痛等傷害，有
    上開臺北市立聯合醫院和平院區97年7月9日診斷證明書所附
    人體圖可按，而告訴人頸部胸前紅腫係遭被告所噴噴霧劑造
    成乙節，已據被告是認在卷，再被告所持枴杖為金屬製，高
    度約至被告腰部，該拐杖既係被告持以輔助行走，衡情該拐
    杖已因被告使用而磨損並有塵土附著，持以戳刺、敲打他人
    身體，因拐杖表面已非平整光滑，當有可能因此造成他人受
    有擦傷，佐以被告亦供承其係以手握枴杖頭部，底部朝被告
    方式拿起枴杖朝告訴人等情，可徵告訴人所證述之其遭被告
    持拐杖戳刺、敲打，為擋掉被告拐杖，有舉手擋在頭部之前
    ，手臂遭被告打到，因此手臂受有多處擦傷等節，應屬可信
    。況告訴人已遭告訴人毆打致有胸腹部壓痛，益見被告應有
    積極持枴杖毆打告訴人舉措，而非告訴人自行造成，應可認
    定，被告前開所辯，已屬無據。再者，告訴人係案發後即於
    同日晚間21時05分許，前往臺北市立聯合醫院和平院區急診
    ，是前揭診斷證明書應係於案發後隨即至醫院看診所取得。
    又各大醫院之急診醫師應屬輪值而非固定，則告訴人當日既
    係依據臺北市立聯合醫院和平院區之急診程序隨機看診，當
    無取得不實之醫生診斷證明書之可能，被告上開所辯，顯係
    卸責之詞，不足採信。另證人乙○○雖證稱其看見被告與告
    訴人並無身體接觸，惟查證人乙○○因聞到被告所噴噴霧劑
    而掉淚乙情，亦據證人乙○○證述明確，衡情證人乙○○既
    因受噴霧劑影響而掉淚，則證人乙○○極有可能因受噴霧劑
    影響視線，致未注意到被告拿起持拐作勢毆打告訴人之後續
    發生經過，且查本件告訴人係遭被告接續毆打2次，證人乙○○僅於被告第1次攻擊告訴人時在場，參以被告亦坦承案
    發當日確有遇到告訴人兩次，及被告於警詢時供稱有用身旁
    拐杖打告訴人等情，實難僅因證人乙○○未目擊全部案發經
    過即遽認被告未用拐杖毆打告訴人，足認證人乙○○於本院
    所為上開證述，應係較保守慎重之說詞，尚不能資為有利於
    被告之認定。
  (五)雖被告自承有噴灑噴霧劑，但為正當防衛云云，然查，此已
    據告訴人及證人乙○○證述係告訴人在4巷口轉身走沒兩步
    ，就遭被告以噴霧劑攻擊告訴人等情明確，被告係先動手之
    一方，已認定如上，顯見告訴人對被告並未為任何攻擊行為
    ，是其主張正當防衛之攻擊行為，自不可採。
  (六)綜上所述，被告所辯顯係卸責之詞，並不足採，本件事證已
    臻明確，被告犯行堪以認定，應依法論科。
三、核被告所為係犯刑法第277條第1項之傷害罪。爰審酌本案被
    告無故毆擊告訴人，致告訴人受有前述之傷害，幸告訴人所
    受傷害尚非重大，兼衡其犯罪之手段、生活狀況、品行、智
    識程度及告訴人所受傷害之程度、犯罪所生損害，暨其犯後
    矢口否認犯行，毫無悔意，未賠償告訴人所受損失等一切情
    狀，量處如主文所示之刑，並諭知易科罰金之折算標準。
據上論斷，依刑事訴訟法第284條之1、第299條第1項前段，刑法
第277條第1項、第41條第1項前段，刑法施行法第1條之1第1項、
第2項前段，判決如主文。
本案經檢察官鄧巧羚到庭執行職務
中    華    民    國    98    年    7     月    8     日
                        刑事第十二庭  法  官  陳慧萍
以上正本證明與原本無異。
如不服本判決應於收受送達後10日內向本院提出上訴書狀，並應
敘述具體理由；其未敘述上訴理由者，應於上訴期間屆滿後20日
內向本院補提理由書（均須按他造當事人之人數附繕本）「切勿
逕送上級法院」。
                                      書記官  黃慧怡
中    華    民    國    98    年    7     月    8     日
附錄本案論罪科刑法條：
中華民國刑法第277條
（普通傷害罪）
傷害人之身體或健康者，處 3 年以下有期徒刑、拘役或 1 千元
以下罰金。
犯前項之罪因而致人於死者，處無期徒刑或7年以上有期徒刑；
致重傷者，處3年以上10年以下有期徒刑。


司法院資訊處製作；財團法人民間司法改革基金會備份。
